【裁判字號】    89,訴,2518
【裁判日期】    891031
【裁判案由】    給付違約金
【裁判全文】
臺灣臺北地方法院民事判決  八十九年度訴字第二五一八號
    原      告  甲○○
    訴訟代理人  陳朝和律師
    被      告  乙○○      住台北新生南路一段一二六之六號七樓之一
    訴訟代理人  林發立律師
                呂靜怡律師
右當事人間給付違約金事件，本院判決如左：
    主    文
被告應給付原告新台幣貳佰拾萬元，及自民國八十九年六月十八日起至清償日止，
按年息百分之五計算之利息。
訴訟費用由被告負擔。
本判決於原告以新台幣柒拾陸萬元或同面額之華南銀行可轉讓定期存單供擔保後，得
假執行。但被告如於假執行程序實施前以新台幣貳佰拾萬元為原告預供擔保，得免
為假執行。
    事    實
甲、原告方面：
  壹、聲明：被告應給付原告新台幣（下同）二百三十萬元，及自民國八十九年六月
      十八日起至清償日止，按週年利率百分之五計算之利息。並陳明願以現金或華
      南銀行可轉讓定期存單為擔保，請准宣告假執行。
  貳、陳述：
    一、查被告前欠張權洋數百萬元債務，經張權洋於八十四年十一月間將其中之二
        百二十四萬元讓與原告，並由被告提供其所有坐落台北市○○區○○段三小
        段十五地號土地，面積三三０平方公尺，持分三三八０分之二三二及地上建
        物即台北市○○○路○段一二六之六號七樓之一號房屋所有權全部設定抵押
        予原告，當時雙方約定於八十五年二月一日清償，逾期清償，違約金按每日
        每萬元罰二百元，凡此均經登記在案，有地籍謄本為憑，債權憑證則於抵押
        權設定後，返還被告銷毀亦在案。
    二、復查被告屆期並未為清償，原告乃聲請拍賣抵押物裁定，進而向鈞院聲請強
        制執行。詎料被告竟於執行中提供擔保聲請停止執行，並向鈞院提起確認抵
        押債權不存在及塗銷等之訴，案經鈞院以八十六年訴字第一五六六號、台灣
        高等法院八十六年上字第一七０九號及最高法院八十九年台上字第六六七號
        民事判決，駁回被告之訴而告確定在案。
    三、按自八十五年二月二日起，迄今年八十九年六月十七日止，被告計已逾期四
        年又四個半月，共一五九五日，依雙方抵押權設定之違約金之記載：每萬元
        每日二百元計算，則被告應支付原告之違約金已高達七一，四五六，０００
        元，原告限於資力，於茲先取其中之二百三十萬元訴請判決。
    四、被告與訴外人張權洋之金錢借貸，原約定利息為月息兩分半：
        查被告與訴外人張權洋原係親戚，被告離開公職後即從事代書之業務，張權
        洋八十四年四月間因坐落台北市○○○路一一九巷八三號一樓之房屋出售他
        人，委託被告代辦不動產移轉登記，被告見張權洋房屋價金之收入不少，即
        向張權洋鼓吹遊說，聲稱：「伊代書事務所有兼作民間二胎之放款，月息按
        二分半計算，每三個月即結清一次，既安全穩當又有固定的高利息收益」。
        且「伊代書事務所每天出入之金額都在二千萬元之間，金錢雖然由伊貸放，
        但伊負一切責任，若擬抽回金錢時隨時都可以，儘管放心」云云。張權洋不
        疑有他，乃將房屋價金六百二十萬元，悉數交付被告外，另向母及妹共調借
        二百餘萬元借予被告，凡此有被告答辯狀檢附之附件一，即台北地方法院八
        十六年度訴字第一五六六號民事判決第三頁之記載為憑。
    五、訴外人張權洋讓與債權，自然包括將嗣後其與被告按當初約定借款利率計算
        之利息請求權亦讓予原告：
      (一)被告當初向張權洋借款時，既有利息按月息二分半計算之約定，而被告答辯
        狀第二頁中，雖然僅自認被告於八十四年間與訴外人張權洋陸續有資金往來
        ，張權洋共交付七百九十六萬零四百元予被告，被告後來有清償五百多萬元
        。換言之，被告尚欠張權洋二百餘萬元無訛。至於被告擬將轉貸予張月芬、
        江明雲無法收回之二百餘萬元放款，推卸其應負之清償責任，諉由張權洋自
        行負擔一節，經台灣高等法院傳訊張月芬、江明雲等證人後，認為不足採信
        而予以駁回，並業經最高法院確定在案。故原告受讓本案之債權完全合法。
      (二)查被告於八十四年十二月間僅清償部分借款尚欠本金四百六十五萬七千四百
        四十八元正，業經上開高等法院判決書理由欄第五頁第九行及第十行審查無
        誤，依民法第二百九十五條之規定：「讓與債權時該債權之擔保及其他從屬
        之權利，隨同移轉於受讓人」，則八十四年十一月間訴外人張權洋將其與被
        告間二百二十四萬元之本金債權讓予原告時，自然包括將其與被告按當初約
        定借款利率計算嗣後之利息請求權亦讓予原告。既然原告受讓之債權含利息
        之約定，若被告逾期不還，則原告依理要求違約金之約定，乃至為淺顯之道
        理。故被告空口狡辯兩造間並無債權關係存在，及無違約金之約定存在一節
        ，及不值一駁。
    六、復查被告為專業之土地代書，專門吸金辦理第二順位抵押，有被告印製之名
        片為憑，在台灣高等法院八十六年上字第一七０九號審理中，原告已將該名
        片呈送該院在案，鈞院審理中被告亦自認抵押權設定當時，被告已從事代書
        業務一年半，被告對於抵押權設定之手續及其法定效力應知之甚詳，焉有於
        空白之抵押權設定契約書上先行蓋用印鑑章之可能？尤其又肯將房屋、土地
        所有權狀正本、印鑑證明及身分證件交予張權洋辦理之理？何況自八十四年
        十二月十四日原告抵押權設定登記後，至八十六年間張權洋另以本票債權一
        百萬元，聲請鈞院民事執行處以八十六年民執字第五二八一號強制執行，被
        告在該案中為清償時，前後歷經一年餘之期間，被告為何從未表示異議？或
        要求原告塗銷有關抵押權債權金額或違約金之登記？足見被告於茲之答辯係
        自欺欺人之談，不堪採信。
    七、再查依土地法第四十三條規定：「依本法所為之登記，有絕對效力」。本案
        原告受讓債權當時要求被告於八十五年二月一日清償，由於期間只有短短三
        個月，原告遂未要求被告給付利息，但卻要求被告務必如期清償，故於抵押
        權設定登記中，利息或地租欄，記載「無」，而違約金欄則記載「每日每萬
        元罰新台幣二百元」，其理由在此。既然文字中已有「罰」字之記載，已足
        表明此項違約金為懲罰性質，自非賠償額預定性違約金可比。被告辯稱原告
        未受損害，不得請求違約金一節，即不堪採信。
    八、末查被告欠債不如期返還，經原告聲請拍賣抵押物後，有錢提存鈞院提存所
        供執行之反擔保，卻不為清償，反而向鈞院提起確認原告抵押權不存在，及
        塗銷抵押權設定登記之訴。該案經確定判決後，被告仍不為清償，完全不講
        究誠信原則。雖然依民法第二百五十二條之規定，當事人間約定違約金過高
        者，法院得以職權減至相當之數額。但本案自八十五年二月二日被告逾期清
        償日起，至八十九年六月十七日原告提起本案止，被告已逾期四年又四個半
        月，若依原告受讓債權當時原約定利息，每月二分半計算，利息金額三百零
        一萬八千七百五十元正。而若依兩造約定之違約金計算，總額更高達七千一
        百四十五萬六千元，原告於茲僅訴請其中之二百三十萬元而已，焉有不合理
        之處？
    九、查被告訴訟代理人在十月二日庭訊中否認被告與原告有為違約金之約定，按
        兩造間抵押權設定登記契約書違約金一欄，確實載明：「亦在抵押權擔保範
        圍內，逾期則按每萬元每日罰新台幣二百元整」，故土地登記簿及他項權利
        證明書始有相同金額之違約金記載。此項物權契約既經登記，依土地法第四
        十三條之規定具有絕對效力，被告於茲空口否認顯然無理由。
    十、被告為專業之土地代書，深知土地登記之效力，若非原告債權受讓時，與原
        告就清償期及違約金有達成共識，原告何至於犧牲利息之請求權？而被告又
        為何肯在抵押權設定登記契約書及土地登記申請書上先後加蓋普通章及印鑑
        章？被告又為何肯點交身分證、印鑑證明、土地及房屋所有權狀供雙方代理
        人張權洋辦理抵押權設定登記？故被告否認未與原告約定違約金一節，顯無
        可採。
    十一、被告訴訟代理人又辯稱，其與張權洋間之債務已清償完畢，擬否認原告抵
          押債權存在一節，姑不論被告於八十九年八月二十九日所提出之答辯狀第
          一項中自認，本件訴訟緣於八十四年間被告與訴外人張權洋間陸續有資金
          往來，張權洋共交付七百九十六萬零四百元予被告，其中被告僅借貸五百
          八十五萬元，餘款係由被告貸予張月芬、江明雲等人」。但被告於八十四
          年十二月十二日前，僅清償部分借款，尚欠本金四百六十五萬七千四百四
          十八元正之事實，為被告所不爭。並經雙方在前案訴訟中，經台灣高等法
          院前後一年詳查嚴審雙方證物後，於八十六年度上字第一七０九號民事判
          決理由欄第三項中明白指出：「原告就系爭抵押物設定抵押權之登記日期
          係在八十四年十二月十四日，斯時參加人（即張權洋）對被告既尚有四百
          餘萬元之債權，是被告主張伊已向參加人為清償，參加人無從再為債權讓
          與云云，即不足取」。在該案判決確定後，迄今又已半年，被告向原告並
          未為分文之清償，則原告之抵押債權，何有消滅之可能？故被告訴訟代理
          人之辯詞，根本不足採信。
    十二、被告將向張權洋所借款項中之二百餘萬元，轉貸予張月芬、江明雲，但屆
          期被倒帳無法收回，被告遂擬將轉貸予張月芬、江明雲無法收回之二百餘
          萬元放款，推卸其應負之清償責任，諉由張權洋自行負擔。姑不論其主張
          為兩造前訴訟歷審法院所不採，且與受讓債權在先之原告完全無涉，故被
          告之答辯亦無理由。
  參、證據：提出土地、建物登記謄本各一件、民事判決影本二件、民事裁定、印鑑
      證明、土地登記申請書、抵押權設定契約書等影本各一件為證。
乙、被告方面：
  壹、聲明：駁回原告之訴。並陳明如受不利判決願供擔保請准免為假執行。
  貳、陳述：
    一、本件訴訟緣於八十四年間被告與訴外人張權洋間陸續有資金往來，張權洋共
        交付七百九十六萬零四百元予被告，其中被告僅借貸五百八十五萬元，餘款
        係張權洋經由被告貸予張月芬、江明雲等人，嗣後張權洋藉口加強擔保，要
        求被告提供台北市○○區○○段三小段十五地號土地及其上建物設定抵押權
        予伊，並要求以原告名義登記，被告對此雖曾質疑，但因張權洋堅持，被告
        不得不依其指示辦理，此為本案抵押權設定之由來。被告後來雖將所積欠之
        款項五百多萬元全數還予張權洋，被告與伊間已無債權債務關係存在，詎八
        十六年間原告竟向法院聲請拍賣被告名下房地，被告因而向鈞院起訴請求確
        認被告與原告間債權不存在（鈞院八十六年度訴字第一五六六號），一審憑
        據訴外人張月芬及江明雲設定予至張權洋之抵押權，認定系爭二百多萬債務
        之債務人為訴外人張月芬及江明雲，與被告無關，債權人張權洋無復令被告
        負借款人責任之理，故其間並無債權債務關係，從而債權之受讓人原告與被
        告間之債權亦不存在，因而判決被告勝訴在案。然二審法院以被告同意設定
        抵押權予原告為由，認兩造間確有債權存在，遂判決被告敗訴，案經上訴三
        審，因被告未具體指摘判決違法之理由，遭程序駁回上訴。
    二、本件原告雖主張八十四年十一月間，伊受讓訴外人張權洋與被告間二百二十
        四萬元之債權，被告並將名下土地及建物設定抵押權予伊，當時雙方並約定
        於八十五年二月一日清償，違約金按每日每萬元罰二百元，因被告迄未清償
        ，至八十九年六月十七日止累計之違約金共七千一百四十五萬六千元，伊並
        先就其中二百三十萬元取償云云，惟查：
      (一)兩造間並無違約金之約定存在：
        (1)兩造間並無債權關係存在，已如前述，兩造間既無債權債務關係存在，自
          亦無違約金之約定存在。
        (2)抵押權設定契約並無設定違約金之問題，於抵押權設定契約設應違約金，
          應屬無效：
          系爭抵押權設定契約，係由張權洋製備，當時內容全為空白，張權洋要
            求被告用印號即行取走，交伊之代書自行辦理，被告從不知內容如何填
            載，更不知竟無端多出所謂違約金約定，先予敘明。
          所謂抵押權設定契約，係指抵押權人於債權已屆清償期，而未受清償時
            ，得聲請法院拍賣抵押物，就其買得價金而受清償，只要屆期債務人仍
            未清償，即可拍賣抵押物，況物權契約不若債權之相對性，物權係屬絕
            對權，對任何人均有效力且法律賦予直接支配力，故抵押權人毋須相對
            人或第三人之協力介入，即可直接依法行使該權利，就此而言，應無所
            謂違約之可能，因此抵押權設定契約並無設定違約金之問題，所謂違約
            金，至多僅係債權契約之約定，如在抵押權設定契約上約定違約金，與
            抵押權性質未合，應屬無效。原告主張依據抵押權設定契約請求被告給
            付違約金，即無理由。
        (3)再者，兩造間縱有債權債務關係，亦無違約金約定：兩造間實無任何債權
          債務關係，已如前述，縱使依據前揭兩造確認債權不存在事件之確定判決
          ，亦從未認為雙方有所謂違約金之約定，足見原告主張兩造有違約金約定
          條款，並非事實，被告否認之。
        (4)依據原告主張，其債權是因受讓而來，受讓前之債權無違約金約定，受讓
          後之債權豈可能憑空出現違約金之約定？足見原告主張兩造有違約金約定
          云云，並不實在：
          依據原告主張，其債權是因受讓而來，本件訴外人張權洋對被告之原債權
          並無違約金之約定，受讓後之債權豈可能憑空出現違約金之約定？張權洋
          係於八十七年十月二十一日具函通知被告，文內並未提及有所謂違約金之
          約定，受讓之債權自不可能無端超越原債權之權義範圍，該抵押權設定契
          約書上之違約金約定顯係不實，原告主張伊得依與被告間之違約金約定請
          求被告給付違約金，即無理由。
      (二)原告未受任何損害，不能請求違約金：
        (1)「違約金，除當事人另有訂定外，視為因不履行而生損害之賠償總額」，
          民法第二百五十條第二項定有明文。又「違約金本應推定為損害賠償之預
          約，與無償贈與契約不同。關於損害賠償之額數，在當事人間雖不妨於事
          前預為約定，而其所約定之額數，如果與實際損害顯相懸殊者，法院自得
          以當事人實際上所受損失為標準，酌予核減」，最高法院十九年上字第一
          五五四號判例闡釋甚明。違約金既視為因不履行而生損害之賠償總額，如
          當事人未受損害，即無需支付，乃當然之解釋。
        (2)本件抵押權設定契約書僅約定：「每日每萬元罰新台幣二百元」，並未特
          別指明該違約金為懲罰性質，參酌前開法條及判例意旨，應認兩造間所為
          者為賠償額預定性違約金。又本件乃抵押權設定契約，債權人本得就其未
          和清償部分，行使抵押權抵償，原告確實已經聲請拍賣抵押物，迄今要無
          不能受償情事，其既無損害，請求給付違約金自屬無由。
        (3)「違約金之約定是否過高，應依違約金係屬於懲罰之性質或屬於損害賠償
          約定之性質而有不同。若屬前者，應依一般客觀事實、社會經濟狀況及當
          事人所受損害情形，以為酌定標準，若為後者，則應依當事人實際上所受
          損失為標準，酌予核減。」最高法院著有八十七年度第二五六三號民事判
          決。當事人間債權債務關係，有抵押權供作十足擔保，迄今要無不能完全
          取償情事，已如前述，原告迄今既無損失，其請求違約金即無理由，應予
          免除。
      (三)縱認原告得請求違約金，金額亦屬過高，應予減免：
        (1)「當事人間約定契約不履行之違約金過高者，法院固得依民法第二百五十
          二條以職權減至相當之數額，惟是否相當仍須依一般客觀事實、社會經濟
          狀況及當事人所受損害情形，以為酌定標準，而債務已為一部履行者，亦
          得比照債權人所受利益減少其數額。」又「約定之違約金是否過高，應就
          債務人若能如期履行債務時，債權人可得享受之一切利益為衡量標準，而
          非以僅約定一日之違約金額若干為衡量之標準」，最高法院四十九年台上
          字第八０七號判例、五十一年度台上字第一九號判例足資參照。則被告與
          原告間之債權債務額本金僅為二百二十四萬元，然原告向被告請求給付違
          約金之金額竟已高達七千一百四十五萬六千元，違約金竟高達本金三十二
          倍之鉅，換算為年息，則為年息百分之七百三十，不但違背民法第二百零
          五條之規定，顯已涉及刑法第三百四十四條之重利罪，此一金額不論自本
          案之客觀事實、社會經濟狀況及本件原告所受之損害而言，皆屬顯不相當
          ，亦應減免。
        (2)再本件當事人間之債權債務縱使存在，亦係約定以八十五年二月一日為清
          償期，然原告卻遲至八十九年六月十八日始起訴為違約金之請求，其間並
          未對該項違約金向被告進行任何催討行動，而係於四年後直接向法院訴請
          違約金之給付，未予被告有得以對之為任何主張或給付之機會，又因原告
          長時間不提出其請求之主張，更造成原告請求之金額過於龐大，原告甚亦
          因其請求金額過於鉅大之故，擔心無法負擔相關之訴訟費用或擔保金，而
          必須僅先為其部分金額之請求。由此可見，原告亦認知到其於起訴狀中所
          主張被告應負擔之違約金之總額，實屬過當。
  參、證據：提出民事判決影本二件、民事裁定、存證信函等影本各一件為證。
    理    由
一、原告主張被告前欠訴外人張權洋數百萬元，經張權洋於八十四年十一月間將其對
    被告之二百二十四萬元債權讓與原告後，兩造乃約定上開債務應於八十五年二月
    一日清償，逾期清償懲罰性違約金按每日每萬元罰二百元，並由被告提供其所有
    之土地及建物設定抵押權予原告，詎被告屆期並未為清償，迄八十九年六月十七
    日止，已逾期一千五百九十五日，依約定被告應支付原告之違約金已達七千一百
    四十五萬六千元，為此依違約金契約之法律關係，先就其中二百三十萬元部分訴
    請被告給付，並加計自八十九年六月十八日起至清償日止按年息百分之五計算之
    遲延利息等情。
二、被告則以兩造間並無債權債務關係存在，亦無約定違約金，且系爭抵押權設定契
    約書係由訴外人張權洋製作，被告蓋章時內容完全空白，張權洋要求被告用印後
    即取走，交伊之代書自行辦理，被告從不知內容如何填載，更不知竟無端多出所
    謂違約金約定，而張權洋對被告之原債權並無違約金之約定，原告受讓之債權豈
    可能憑空出現違約金之約定？該抵押權設定契約書上之違約金約定顯係不實。況
    在抵押權設定契約上約定違約金，亦與抵押權性質未合，應屬無效。又縱認兩造
    有違約金約定，然系爭抵押權設定契約書僅約定「每日每萬元罰新台幣二百元」
    ，並未特別指明該違約金為懲罰性質，應認兩造間所為者為賠償額預定性違約金
    。而原告之債權已有抵押權為十足擔保，本得就其未清償部分，行使抵押權抵償
    ，原告並已聲請拍賣抵押物，迄今要無不能受償情事，其既無損害，請求給付違
    約金自屬無由。退而言之，縱認原告得請求違約金，其金額亦屬過高，應予減免
    等語，資為抗辯。
三、查原告主張其於八十四年十一月間受讓訴外人張權洋對被告之二百二十四萬元債
    權之事實，雖為被告所否認，惟原告對被告所主張之上開債權，業經台灣高等法
    院八十六年度上字第一七０九號確定判決認定在案，兩造為上開案件之當事人，
    此觀原告所提該案判決之記載甚明，自均應受該案既判力之拘束，從而被告自不
    得再為相反之主張，是原告此部分主張之事實，堪信為真正，被告否認兩造有債
    權債務關係云云，為無可取。
四、原告另主張兩造約定上開債務應於八十五年二月一日清償，逾期清償，被告應給
    付按每萬元每日二百元計算之懲罰性違約金等情，業據其提出抵押權設定契約書
    為證。被告雖不爭執上開抵押權設定契約書之形式真正，惟否認原告之主張，辯
    稱兩造間並無約定違約金，系爭抵押權設定契約書係由訴外人張權洋製作，被告
    蓋章時內容完全空白，張權洋要求被告用印後即取走，交伊之代書自行辦理，被
    告從不知內容如何填載，更不知竟無端多出所謂違約金約定，而張權洋對被告之
    原債權並無違約金之約定，原告受讓之債權豈可能憑空出現違約金之約定？該抵
    押權設定契約書上之違約金約定顯係不實；況在抵押權設定契約上約定違約金，
    亦與抵押權性質未合，應屬無效等語。經查：
    (一)被告不爭執原告所提抵押權設定契約書之形式真正，並自認為其親自用印，對
      其抗辯蓋章時系爭抵押權設定契約書內容完全空白之變態事實，復未舉證以實
      其說，所辯自不可採。而觀諸系爭抵押權契約書載明「債務人等同意以本契約
      書內容所載為債權之證明」，則原告以系爭抵押權設定契約書之記載，證明其
      對被告之債權，足認已盡其舉證之責任。
    (二)而系爭抵押權設定契約書上載「擔保權利總金額：債權金額新台幣二百二十四
      萬元正」、「違約金亦在抵押權擔保範圍之內，逾期則按每萬元每日罰新台幣
      二百元整」、「清償債務日期中華民國八十五年二月一日」等文義，與原告主
      張兩造就上開二百二十四萬元債務，約定應於八十五年二月一日清償，逾期清
      償，被告應給付按每萬元每日二百元計算之違約金等情相符，自堪信原告之主
      張為真實。
    (三)至於原告受讓訴外人張權洋對被告之債權後，另與被告約定違約金，以確保債
      權之滿足，並無悖於常理，被告以張權洋對被告之原債權並無違約金之約定，
      原告受讓之債權不可能憑空出現違約金約定，而抗辯系爭抵押權設定契約書上
      之違約金約定顯有不實云云，尚屬無據。
    (四)又原告所主張之違約金契約，係就系爭二百二十四萬元主債權之逾期清償而為
      約定，被告抗辯兩造在抵押權設定契約上約定違約金，與抵押權性質未合云云
      ，顯誤認原告係就抵押權設定契約約定違約金。而違約金契約為諾成契約，兩
      造就系爭二百二十四萬元債務，既有約定每萬元每日罰二百元違約金之事實，
      其契約即屬有效，初不因該違約金約定是否載明於書面而影響其效力，是被告
      抗辯系爭為約金約定為無效云云，亦屬無據。
五、按探求契約當事人之真意，應通觀契約全文，依誠信原則，從契約之主要目的及
    經濟價值等作全盤之觀察，若契約文字，有辭句模糊，或文意模稜兩可時，固不
    得拘泥於所用之辭句，但解釋之際，並非必須捨辭句而他求，倘契約文字業已表
    示當事人真意，無須別事探求者，即不能反捨契約文字更為曲解。次按違約金區
    分為損害賠償預定性質之違約金，及懲罰性違約金，前者乃將債務不履行債務人
    應賠償之數額予以約定，亦即一旦有債務不履行情事發生，債務人即不待舉證證
    明其所受損害係因債務不履行所致及損害額之多寡，均得按約定違約金請求債務
    人支付，此種違約金於債權人無損害時，不能請求。後者之違約金係以強制債務
    之履行為目的，確保債權效力所定之強制罰，故如債務人未依債之關係所定之債
    務履行時，債權人無論損害有無，皆得請求，且如有損害時，除懲罰性違約金，
    更得請求其他損害賠償。本件依系爭抵押權設定契約書關於違約金約定之文義「
    逾期則按每萬元每日罰新台幣二百元整」，顯已足認兩造所約定之違約金係屬懲
    罰性違約金甚明，原告據此主張，要無不合，被告抗辯其為損害賠償預定性質違
    約金，原告未生損害，不得請求違約金云云，自不足採。而原告主張被告迄未清
    償系爭二百二十四萬元本金債務等事實，既為被告所不爭，被告自應依兩造約定
    ，給付原告違約金。
六、惟違約金之約定是否過高，應依違約金係屬於懲罰之性質或屬於損害賠償約定之
    性質而有不同。若屬前者，應依一般客觀事實、社會經濟狀況及當事人所受損害
    情形，以為酌定標準。依兩造違約金約定每萬元每日為二百元，折算利率為週年
    利率百分之七百三十，依此計算，原告對被告之債權本金僅為二百二十四萬元，
    經四年餘，竟得向被告請求違約金七千一百四十五萬六千元，客觀上實屬過高，
    應無疑義，爰參酌被告如依約履行主債務，原告所得者為金錢，而使用金錢之對
    價為利息，被告未依約清償，原告所失者應相當於利息之利益，又時下一般民間
    貸款利息較高者為月息三分，惟原告陳稱訴外人張權洋原以上開本金借予被告，
    係收取月息二分半之利息，原告是受讓自張權洋之債權，是本院認原告對被告之
    違約金請求權即應酌減至以月息二分半，亦即週年利率百分之三十計算為適當。
    則原告本金債權為二百二十四萬，依上開利率計算違約金則為每日一千八百四十
    一元（元以下四捨五入），而兩造約定清償期為八十五年二月一日，被告迄八十
    九年六月十七日止，已逾期一千五百九十五日，其應給付原告之違約金應為二百
    九十三萬六千三百九十五元。
七、從而原告依兩造違約金契約，部分請求被告給付二百三十萬元之違約金，並加計
    上開違約金計算截止日之翌日即八十九年六月十八日起，至清償日止按年息百分
    之五計算之遲延利息，為有理由，應予准許。
八、兩造陳明願供擔保請為宣告假執行或免為假執行，經核均與規定相符，爰分別酌
    定相當之擔保金額予以宣告。
據上論結，原告之訴為有理由，依民事訴訟法第七十八條、第三百九十條第二項、第
三百九十二條判決如主文。
中      華      民      國    八十九    年      十      月    三十一    日
                                    民事第六庭法      官  黃明發
右為正本係照原本作成
如對本判決上訴，須於判決送達後廿日內向本院提出上訴狀
中      華      民      國    八十九    年      十      月    二十六    日
                                              法院書記官  謝梅琴


司法院資訊處製作；財團法人民間司法改革基金會備份。
